【裁判字號】    98,聲,2193
【裁判日期】    980918
【裁判案由】    聲明異議
【裁判全文】
臺灣臺北地方法院刑事裁定              98年度聲字第2193號
異  議  人
即  受刑人  乙○○
上列異議人即受刑人因違反毒品危害防制條例案件，以臺灣臺北
地方法院檢察署檢察官關於執行之處分不當，聲明異議，本院裁
定如下：
    主  文
異議駁回。
    理  由
一異議意旨略以：異議人即受刑人乙○○前因違反毒品危害防制
  條例案件，經本院以97年度易字第2838號判決判處徒刑，異議
  人向臺灣臺北地方法院檢察署聲請將遭判處之徒刑易服社會勞
  動，經該署以聲請人係累犯為理由，於民國98年8 月3 日以甲
  ○玲分98執141 字第54792 號函駁回其聲請。惟易服社會勞動
  經立法機關立法實施，並無累犯者不得聲請之規定，況大法官
  許玉秀於釋字第584 號之不同意見書意旨指出「曾經犯罪的人
  ，沒有一所監獄有能力讓他們重新清白，反而只可能加深他們
  的不清白... 」等語，可知該署之處分實與我國刑事政策相違
  ，爰依刑事訴訟法第484 條聲明異議。
二按受刑人或其法定代理人或配偶，以檢察官執行之指揮為不當
  者，得向諭知該裁判之法院聲明異議，刑事訴訟法第484 條定
  有明文。本件異議人前因違反毒品危害防制條例案件，經本院
  於民國97年12月4 日以97年度易字第2838號判決判處有期徒刑
  4 月、4 月，應執行有期徒刑6 月，同年12月22日確定，並經
  臺灣臺北地方法院檢察署檢察官以98年度執緝分字第608 號執
  行指揮書，自98年4 月4 日起執行前述徒刑，現於臺灣臺北監
  獄執行。嗣異議人於98年7 月23日具狀向臺灣臺北地方法院檢
  察署請求就前述應執行之徒刑易服社會勞動，經該署於98年8
  月3 日以甲○玲分98執141 字第54792 號函，因異議人係屬累
  犯，且有多次犯罪紀錄為由，駁回異議人之聲請等情，有前述
  案號判決書、臺灣高等法院被告前案紀錄表在卷可憑，並經本
  院依職權調取98年度執聲他字第1534號案卷核閱無誤，堪認屬
  實。
三刑法第41條於98年1 月21日修正公布，並自98年9 月1 日施行
  ，修正後刑法第41條第1 項規定：「犯最重本刑為5 年以下有
  期徒刑以下之刑之罪，而受6 個月以下有期徒刑或拘役之宣告
  者，得以新臺幣1 千元、2 千元或3 千元折算1 日，易科罰金
  。但確因不執行所宣告之刑，難收矯正之效或難以維持法秩序
  者，不在此限。」，第2 項：「依前項規定得易科罰金而未聲
  請易科罰金者，得以提供社會勞動6 小時折算1 日，易服社會
  勞動。」。又本條修正立法意旨略以：「6 月以下有期徒刑或
  拘役者屬於短期自由刑，因刑期甚短，執行難收懲戒教化之效
  ，且易沾染惡習，入監被貼上標籤，出獄後產生社會復歸及再
  社會化困難等問題，屬於一種弊多於利之刑罰手段。為防止短
  期自由刑之流弊，國際刑事政策潮流發展出兩極化刑事政策，
  就犯罪兩端之重罪、輕罪採取不同之有效對策。」、「中華民
  國刑法第41條雖有易科罰金之規定，但隨著貧富差異，易科罰
  金制度造成無錢易科罰金者只能入監服刑之不公平現象，無法
  有效避免短期自由刑之流弊，可見易科罰金制度仍有其不足。
  勞動或服務雖非有形財產，但亦具有經濟價值。外國之社區服
  務（community service） 制度，即係以提供勞動或服務做為
  一種刑罰或刑罰之替代措施。不僅可避免短期自由刑之流弊，
  減緩監獄擁擠問題，同時藉由勞務或服務之提供，可回饋社會
  ，讓犯罪者有更多復歸社會之機會。」，基於前述立法意旨之
  精神，檢察官於審酌是否准許受刑人就其徒刑易服社會勞動時
  ，除受刑人應符合刑法41條所定得易服社會勞動之法定要件，
  及准許易服社會勞動能否收矯正之效之外，復因社會勞動之執
  行並未限制受刑人之人身自由，端賴受刑人主動前往指定地點
  履行，因此，受刑人是否有遵期到場履行之可能，自為審酌易
  服社會勞動准許與否之重要因素。
四本件異議人因前述違反毒品危害防制條例案件，經本院判處有
  期徒刑4 月、4 月，應執行有期徒刑6 月確定後，由臺灣臺北
  地方法院檢察署執行檢察官通知異議人應於98年2 月17日上午
  10點前往該署接受執行，98年1 月14日由異議人之同居人即其
  母李邱紅蓮收受執行傳票，惟異議人並未遵期到庭，經該署拘
  提無著，而於同年3 月30日以甲○玲分緝字第1067號發布通緝
  ，至98年4 月4 日始通緝到案等情，有98年度執字第141 號卷
  內執行傳票、送達證書、拘票、拘提報告書、通緝書，及98年
  度執緝字第608 號卷內臺北市政府警察局萬華分局通緝案件移
  送書、撤銷通緝書等可證，堪認為真。據此，異議人不僅未於
  檢察官指定之期日準時到庭接受執行，亦未主動詢問該署執行
  時間或方式，顯示其輕忽之心，實難期待其於易服社會勞動時
  ，將遵期履行（檢察機關辦理易服社會勞動作業要點第9 點第
  1 款參照），異議人以檢察官關於駁回異議人易服社會勞動之
  聲請不當而聲明異議，顯無理由，應予駁回。
三依刑事訴訟法第486 條，裁定如主文。
中    華    民    國    98    年    9     月    18    日
                  刑事第15庭    法  官   邱蓮華
上正本證明與原本無異。
如不服本裁定，應於裁定送達後5日內向本院提出抗告狀。
                                書記官   葉宜玲
中    華    民    國    98    年    9     月    18    日


司法院資訊處製作；財團法人民間司法改革基金會備份。
